【裁判字號】    92,台上,4162
【裁判日期】    920731
【裁判案由】    強盜等罪
【裁判全文】
最高法院刑事判決                              九十二年度台上字第四一六二號
    上  訴  人  丙○○
                        （現於台灣岩灣技能訓練所感訓中）
    上 訴人 即
    丙○○配偶  甲○○
    上  訴  人  丁○○
                乙○○
右上訴人等因強盜等罪案件，不服台灣高等法院中華民國九十二年五月二十一日第二
審判決︵九十二年度上訴字第六七八號，起訴案號：台灣桃園地方法院檢察署九十年
度偵字第七七八八、一三二四八號︶，提起上訴，本院判決如左：
    主  文
原判決撤銷，發回台灣高等法院。
    理  由
本件原判決認定：上訴人丙○○於民國八十九年六、七月間，在桃園縣八德市○○街
﹁優加利﹂加油站，收受綽號﹁聖文﹂者託陳倍奇︵已死亡︶交付之奧地利制式半自
動手槍一支、前蘇聯製半自動手槍一支、制式子彈十三顆後，竟將奧地利制式半自動
手槍一支及子彈九顆寄藏在其桃園縣平鎮市○○街四十二巷九號家中，另將前蘇聯製
半自動手槍一支、子彈四顆寄藏在其住家附近之客車座墊下。嗣於九十年五月十日下
午五時五十分許，經警在桃園縣桃園市○○路○段與建國路口查獲丙○○身上持有之
前開奧地利制式半自動手槍一支及制式子彈九顆︵經試射三顆︶，再由丙○○帶同警
員至其住家附近之客車內取出該前蘇聯製半自動手槍一支、子彈四顆︵經試射三顆︶
。又丙○○在桃園縣大園鄉○○○路三十四公里處某廢土場擔任監工，因不滿被害人
邱橫村帶同三輛卡車所傾倒之廢土，乃營建廢棄物，而非乾淨之回填土，即於九十年
五月二日晚十一時四十分約邱橫村在桃園市○○○路○段﹁吉安釣蝦場﹂見面，五月
三日凌晨邱橫村抵達後，丙○○即夥同綽號﹁貓仔﹂者取出奧地利制式手槍稱﹁現在
是怎麼情形？﹂，丙○○並拿出該手槍對邱橫村恫嚇稱﹁這件事要如何處理，走！跟
我們走！﹂，而於當日凌晨四時許，共同強押邱橫村至前開廢土場，剝奪邱橫村之行
動自由。抵達廢土場後，丙○○即基於意圖為自己不法所有之犯意，藉稱因邱橫村所
帶同三輛卡車傾倒之廢土為營建廢棄物，遭桃園縣政府主管機關舉發，而脅迫邱橫村
交付新台幣︵下同︶七十萬元解決。邱橫村乞求降低金額，丙○○即取出該奧地利制
式手槍指著邱橫村稱﹁要吞哪一顆子彈？讓你選﹂，並取出子彈一顆放在桌上，以此
強暴方法，致使邱橫村不能抗拒。至同日上午十時許，丙○○即聯絡有犯意聯絡之上
訴人乙○○︵綽號﹁雙龍﹂︶、上訴人丁○○︵綽號﹁三元﹂︶，及其他二位已成年
不詳姓名者，渠四人抵達後，丙○○即命渠四人將邱橫村拖出貨櫃屋外空地，欲挖洞
活埋，由乙○○手拿圓鍬，由丁○○對邱橫村嚇稱﹁要將你活埋﹂，以此脅迫手段，
致邱橫村不能抗拒，迫於無奈，應允先籌出二十萬元，丁○○等始將邱橫村帶回貨櫃
屋內。五月三日下午一時三十分許，丙○○並要丁○○、乙○○帶同邱橫村返家取款
，邱橫村另請不知情之李信龍同往，且由另不知情之某成年男子二人駕另一車尾隨。
迨抵達桃園市○○○街一六八號六樓邱橫村住處，由丁○○、乙○○強押邱橫村上樓
，並命邱橫村同居女友陳怡文籌款二十萬元，嚇稱﹁如籌不出二十萬元，即將邱橫村
之車賣掉﹂云云，陳怡文即撥電話聯絡陳怡文之母許玉蘭，不久許玉蘭到達，由許玉
蘭陪同邱橫村至附近自動櫃員機領取二十萬元返回後，再由丁○○強押邱橫村返回廢
土場，將二十萬元交與丙○○；於同日下午五時許，丙○○始同意邱橫村離去，前後
剝奪邱橫村行動自由長達十五小時有餘；而於邱橫村離去時，又命邱橫村再籌款五十
萬元，嚇稱﹁你家住哪裏，我都知道﹂等語。嗣於同月九日下午三時許，丁○○打電
話詢問邱橫村五十萬元是否已備妥？邱橫村答稱﹁無法籌到﹂。丁○○即要求邱橫村
於翌日中午前須備妥五十萬元，嚇稱﹁若未準備好，就要把你打死，我知道你家住哪
！﹂，致使邱橫村心生畏懼，四處籌款。翌日︵九十年五月十日︶下午，丁○○、乙
○○及不詳姓名者陸續打電話詢問邱橫村是否將金錢備妥？丁○○並命邱橫村於當日
下午在桃園市○○路○段與建國路交叉口交錢，邱橫村心生畏懼而報警，經警於當日
下午五時五十分許，在桃園市○○路○段與建國路交叉口查獲丁○○、乙○○及駕車
載丙○○至該處之不知情陳培仁︵經檢察官不起訴處分確定︶，並在丙○○身上查獲
前開奧地利制式手槍一支、子彈九顆︵經試射三顆︶等情。因而維持第一審論處丙○
○意圖為自己不法之所有，結夥三人以上，攜帶兇器，以強暴、脅迫至使不能抗拒，
而使人交付其物︵累犯︶罪刑，及未經許可，寄藏手槍︵累犯︶罪刑；論處丁○○、
乙○○意圖為自己不法之所有，結夥三人以上，攜帶兇器，以強暴、脅迫至使不能抗
拒，而使人交付其物︵累犯︶罪刑之判決，駁回上訴人等在第二審之上訴；固非無見
。
惟查：(一)、科刑之判決書，對於犯罪事實必須詳加認定，而後於理由內敘明其認定犯
罪事實所憑之證據及其認定之理由，方足以資論罪科刑，其所載事實理由與所宣告之
主文，尤必須相互一致，若僅於理由內敘明其所犯罪之證據，而於事實欄內並未認定
，則理由失所根據，僅於主文內宣告其罪刑，而事實理由欄內均未記載，則主文失其
根據，均與法定程式不符，其判決即難謂非違法。依原判決事實記載，丙○○聯絡乙
○○、丁○○及另二位不詳姓名之成年男子到達廢土場後，渠等對邱橫村為強盜犯行
，並無記載丙○○以其攜帶之奧地利制式手槍為強盜犯行之事實，亦無記載乙○○、
丁○○對於丙○○身上持有奧地利制式手槍部分，有犯意之聯絡等情。竟於理由欄記
載﹁丙○○、丁○○、乙○○結夥三人以上，又攜帶客觀上足供為兇器使用之奧地利
制式手槍，為強盜行為……係犯刑法第三百三十條第一項之加重強盜罪﹂等語︵見原
判決第二十九頁末段︶；並於主文諭知「上訴駁回」，維持第一審論處丁○○、乙○
○意圖為自己不法之所有，結夥三人以上，攜帶兇器，以強暴、脅迫至使不能抗拒，
而使人交付其物罪刑之判決，自有未合。況如丁○○、乙○○結夥三人以上，攜帶兇
器︵奧地利制式手槍︶為強盜犯行，則何以未就持有手槍、子彈部分論罪科刑，亦有
矛盾。(二)、告訴人之告訴，係以使被告受刑事訴追為目的，是其陳述是否與事實相符
，仍應調查其他證據以資審認，必就其他方面調查而與事實相符者，始得採為判決論
罪之基礎。經查邱橫村於警訊固指稱乙○○即綽號﹁雙龍﹂，有在棄土場夥同丁○○
︵綽號﹁三元﹂︶者揚言要把我活埋，並強押我回家勒贖二十萬元等語︵見偵字第七
七八八號卷第三十頁反面︶。惟乙○○於警訊及檢察官偵訊時即否認有強押邱橫村回
家取款情事︵見偵字第七七八八號卷第十六頁、第九十頁︶。證人李信龍︵邱橫村之
友︶於第一審證稱﹁當日一起到﹃紅豆﹄︵邱橫村︶家有三人，是邱橫村載我，還有
一人不知道何人，但並不是庭上的乙○○，並沒有叫﹃雙龍﹄者一起去﹂︵見第一審
卷第二宗第三０六頁︶；丙○○於第一審證稱﹁錢是綽號﹃信龍﹄者陪邱橫村回去拿
﹂︵見第一審卷第二宗第三０八頁︶；證人陳怡文︵邱橫村之同居人︶於第一審證稱
﹁那天到我家的人，認不出來是否為庭上的乙○○﹂︵見第一審卷第二宗第一八六頁
︶；乙○○於原審更辯稱﹁邱橫村所提之錄影帶亦無我︵乙○○︶有到邱橫村家之鏡
頭﹂云云︵見原審卷第一一六頁︶。則乙○○是否有於九十年五月三日下午一時三十
分許，強押邱橫村返家取款，仍非無疑。原判決未予釐清真相，並對上開有利於乙○
○之證詞，說明何以不足採之理由，遽採邱橫村於警訊之指訴，認定九十年五月三日
下午一時三十分許，丙○○要求丁○○、乙○○帶同邱橫村返家取款，且由另不知情
之某成年男子二人駕另一車尾隨，迨抵達邱橫村住處，由丁○○、乙○○強押邱橫村
上樓，並命邱橫村同居女友陳怡文籌款二十萬元等情，即嫌速斷，復有判決理由不備
之違法。(三)、丁○○、乙○○均否認強盜犯行，辯稱是丙○○要渠等去向邱橫村取工
資款，不知是不法強盜云云。丙○○於警訊時就持槍、彈及向邱橫村取款之事實，已
大致供明，復稱﹁我知道我錯了，我都與警方配合，有供出槍枝來源，希望再給我一
次機會，還有，我那三位朋友︵指丁○○、乙○○、陳培仁︶是不知情的﹂︵見偵字
第七七八八號卷第十頁︶，原判決就丙○○所為上述有利於丁○○、乙○○之供詞，
未說明何以不足採之理由，亦有理由不備之嫌。(四)、原判決事實欄記載丙○○係於九
十年五月三日上午四時許，夥同﹁貓仔﹂強押邱橫村至廢土場，剝奪其行動自由︵見
原判決第三頁末二行）；迨至五月三日下午五時許，始同意邱橫村離去︵見原判決第
五頁第一、二行︶，則剝奪邱橫村行動自由，共計約十三小時，原判決卻記載為十五
小時︵見原判決第五頁第二行︶，自有矛盾。上訴人等分別上訴指摘原判決不當，均
非無理由，應認原判決有撤銷發回更審之原因。至原判決關於丙○○寄藏手槍部分，
因公訴人認與其所犯妨害行動自由、加重強盜部分，互有方法結果之牽連關係，為裁
判上一罪，基於審判不可分原則，亦一併發回，附為說明。
據上論結，應依刑事訴訟法第三百九十七條、第四百零一條，判決如主文。
中      華      民      國    九十二    年      七      月    三十一    日
                              最高法院刑事第九庭
                                  審判長法官  陳  炳  煌
                                        法官  陳  正  庸
                                        法官  韓  金  秀
                                        法官  吳  信  銘
                                        法官  徐  文  亮
      右正本證明與原本無異
                                              書  記  官
中      華      民      國    九十二    年      八      月      四      日
                                                                        Ｔ


司法院資訊處製作；財團法人民間司法改革基金會備份。
